【裁判字號】    95,簡上,25
【裁判日期】    950519
【裁判案由】    竊佔
【裁判全文】
臺灣臺北地方法院刑事判決              95年度簡上字第25號
上  訴  人
即  被  告  丙○○
輔  佐  人
即被告之子  乙○○
上列上訴人即被告因竊佔案件，不服本院臺北簡易庭中華民國94
年12月30日94年度簡字第3155號第一審簡易判決（聲請簡易判決
處刑案號：臺灣臺北地方法院檢察署94年度偵字第19871號），
提起上訴，本院管轄第二審之合議庭，判決如下︰
    主  文
原判決撤銷。
丙○○意圖為自己不法之利益，而竊佔他人之不動產，處拘役拾
日，如易科罰金，以參佰元折算壹日。緩刑貳年。
    事  實
一、丙○○明知自己在臺北縣坪林鄉水德村水聳淒坑29地號土地
    附近並無土地，亦明知臺北縣坪林鄉水德村水聳淒坑29之1
    地號土地（所有權人為陳裁娘、陳逢賢）係在甲○○管領使
    用中，在未經陳裁娘、陳逢賢或甲○○之同意前，不得在該
    29之1地號土地上任意種植作物，竟基於意圖為自己不法利
    益之犯意，於民國94年7月21日某時許，在前揭水聳淒坑29
    之1地號（聲請簡易判決處刑書及原審判決均誤為「水聳淒
    坑29地號」）土地上，於如附件土地複丈成果圖上編號A、B
    所示之位置，分別栽種鳳梨籽5株、1株（佔用土地面積分別
    為0.9平方公尺、0.2平方公尺），而將該土地據為己有。嗣
    經甲○○發覺而請丙○○移除，丙○○拒不移除，甲○○乃
    於同年月26日下午3時許將上揭6株鳳梨籽拔除（丙○○告甲
    ○○涉犯毀損罪部分業經檢察官不起訴處分確定），丙○○
    於同日下午3時30分知悉後與甲○○發生爭執，甲○○始報
    警查辦而查悉上情。
二、案經甲○○訴由臺北縣政府警察局（聲請書誤載為台北市政
    府警察局）新店分局報請移請臺灣臺北地方法院檢察署檢察
    官聲請簡易判決處刑。
    理  由
一、上揭犯罪事實，業據被告丙○○於本院審理時坦承在卷，核
    與告訴人甲○○於警詢、偵訊所述之情節相符，並有上揭水
    聳淒坑29之1地號之土地所有權狀1紙在卷可稽，而被告竊佔
    上揭土地之位置及面積，業經本院囑託臺北縣新店地政事務
    所測量在案，有勘驗筆錄、現場照片11張及臺北縣新店地政
    事務所土地複丈成果圖等附卷可稽。雖被告一度主張告訴人
    甲○○非上揭水聳淒坑29之1地號土地之所有權人，伊無竊
    佔土地云云，然其既明知自己在臺北縣坪林鄉水德村水聳淒
    坑29地號附近並無土地，其對於自己未經土地所有權人或管
    理使用人之同意，即在他人土地上種植鳳梨籽之行為係屬竊
    佔，當知之甚詳，是其有為自己不法利益而佔用他人土地之
    故意乃極為明確，實不容其否認；至於上揭水聳淒坑29 之1
    地號土地之所有權人是否為告訴人甲○○一節，因竊佔罪為
    公訴罪，對於被告成立之竊佔犯行並不生影響，被告所辯自
    不足以影響本院判斷，附此敘明。是本件事證已明確，被告
    犯行堪以認定，應予依法論科。
二、核被告之所為，係犯刑法第320條第2項之竊佔罪。按刑法之
    竊佔罪，為即成犯，於其竊佔行為完成時犯罪即成立，以後
    之繼續竊佔乃狀態之繼續，而非行為之繼續（最高法院66年
    台上字第3118號判例要旨參照）。是縱令被告竊佔上揭土地
    之時間有5天之久，然該行為在法律評價上無非係使用竊佔
    物之狀態繼續而已，與在概括犯意下，數個得獨立成罪之連
    續行為截然有別，尚無論以連續犯之餘地。本院原審依被告
    之供述、告訴人甲○○之指述及其他現存證據，認被告竊佔
    犯行明確，據而論科，固非無見；惟查：(1)聲請人及原審就
    被告所竊佔之位置及面積均未囑託地政機關實際測量，致原
    審判決誤載被告竊佔之土地在臺北縣坪林鄉水德村水聳淒坑
    29地號土地內，且未標明被告所竊佔之位置、面積，確有違
    誤；(2)又原審判決未記載被告所犯之法條為刑法第320條第2
    項、第1項，亦未記載易科罰金依據之法條（刑法第41條第1
    項前段）及罰金罰鍰提高標準條例第1條前段、第2條，亦有
    疏漏。上訴人指摘原判決不當，非無理由，應由本院撤銷改
    判。爰審酌被告年高67歲，事後已坦承犯行，所竊佔上揭土
    地之面積僅有1.1平方公尺，竊佔之時間又僅有5日，所生損
    害甚微，告訴人甲○○於偵查中即表示不與被告計較，不告
    被告（見偵查卷第34頁偵訊筆錄），及被告之犯罪手段、生
    活狀況、智識程度等一切情狀，量處如主文所示之刑，並諭
    知易科罰金之折算標準，以示懲儆。末查，被告未曾受有期
    徒刑以上刑之宣告，有臺灣高等法院被告全國前案紀錄表可
    按，經此偵審及刑之宣告後，當能知所警惕，信無再犯之虞
    ，本院認為前開宣告之刑，以暫不執行為適當，併宣告緩刑
    2 年，用啟自新。
據上論斷，應依刑事訴訟法第455條之1第1項、第3項、第369條
第1項前段、第364條、第299條第1項前段，刑法第320條第2項、
第1項、第41條第1項前段、第74條第1款，罰金罰鍰提高標準條
例第1條前段、第2條，判決如主文。
本案經檢察官楊仲萍到庭執行職務
中    華    民    國    95    年    5     月    19    日
                  刑事第一庭  審判長法  官  陳興邦
                                    法  官  劉素如
                                    法  官  林春鈴
以上正本證明與原本無異。
本件不得上訴。
                                    書記官  羅欣宜
中    華    民    國    95    年    5     月    19    日
附錄本案論罪科刑法條全文：
刑法第320條
意圖為自己或第三人不法之所有，而竊取他人之動產者，為竊盜
罪，處五年以下有期徒刑、拘役或五百元以下罰金。
意圖為自己或第三人不法利益，而竊佔他人之不動產者，依前項
之規定處斷。
前二項之未遂犯罰之。


司法院資訊處製作；財團法人民間司法改革基金會備份。
